臺灣高等法院臺南分院刑事判決　　　　 96年度上易字第473號
上　訴　人
即　被　告　甲○○
上列上訴人因竊盜案件，不服臺灣嘉義地方法院96年度易字第
253號中華民國96年6月27日第一審判決（起訴案號：臺灣嘉義地
方法院檢察署96年度偵字第2010號），提起上訴，本院判決如下
：
    主  文
原判決撤銷。
甲○○犯竊盜罪，處有期徒刑陸月，如易科罰金，以新臺幣壹仟
元折算壹日。減為有期徒刑參月，如易科罰金，以新臺幣壹仟元
折算壹日。
    事  實
一、甲○○意圖為自己不法之所有，於民國九十六年一月三十一
    日十一時許，騎乘車牌號碼ＬＱＯ－470號重型機車，前往
    乙○○位於嘉義縣中埔鄉○○村○○路七十六之十號住處，
    徒手竊取乙○○所有，放置該住處電動門外之Ｈ型鋼鐵四塊
    。得手後置在機車腳踏板上，旋即離去，經乙○○發覺報警
    ，循監視錄影畫面而查悉上情。
二、案經乙○○訴請嘉義縣警察局中埔分局報告臺灣嘉義地法院
    檢察署檢察官偵查起訴。
    理  由
壹、程序部分：
    被告以外之人於審判外之言詞或書面陳述，除法律有規定者
    外，不得作為證據，刑事訴訟法第一百五十九條第一項固有
    明文；惟被告以外之人於審判外之陳述，雖不符同法第一百
    五十九條之一至之四規定，而經當事人於審判程序同意作為
    證據，法院審酌該言詞陳述或書面陳述作成時之情況，認為
    適當者，亦得為證據。又當事人、代理人或辯護人於法院調
    查證據時，知有第一百五十九條第一項不得為證據之情形，
    而未於言詞辯論終結前聲明異議者，視為有前項之同意，同
    法第一百五十九條之五亦定有明文。本件公訴檢察官及被告
    於本院準備程序中對證人即告訴人乙○○及被告之妻唐陳玉
    分別於警詢及偵查中檢察事務官詢問之證述暨其他相關具傳
    聞性質證據資料之證據能力，均表示同意作為本案之證據，
    且迄於言詞辯論終結前亦未聲明異議。本院審酌本案證人之
    陳述及證據資料作成時之情況，核無違法取證或其他瑕疵，
    認為以之作為證據為適當，前述證人於審判外之陳述及相關
    證據資料，自得作為證據。
貳、實體部分：
一、訊據被告甲○○，雖坦承上揭機車係其平時使用，然矢口否
    認有何竊盜犯行，辯稱：機車於九十六年一月三十日在嘉義
    市體育場外失竊，自行於翌日中午十二時許在嘉義市○○路
    蘭潭邊尋獲，即騎乘至北港溪採草藥，晚上八時許回到住處
    ，警察即到家裡拍照，當日並未到嘉義縣中埔鄉；監視器所
    示之機車並非其所有，嫌犯亦不是伊。惟查：
（一）上揭犯罪事實，業據告訴人乙○○於警詢時指述明確（見
      警卷第4─5頁），復有警方調閱嘉義縣中埔鄉○○村○○
      路七十六之十號乙○○住處外路段之監視錄影帶翻拍照片
      足證（見警卷第8─11頁），且翻拍照片所示載運Ｈ型鋼
      鐵機車之後方保險桿顏色較為偏白，機車號碼僅顯示「Ｌ
      ＱＯ－47」，最末碼部分較為模糊，非清楚可見，而觀之
      警方於九十六年一月三十一日晚間至被告住處所拍攝之機
      車照片，機車後方保險桿顏色係白色，車牌號碼最末碼部
      分顯有污漬遮蓋，並不清晰，與監視器翻拍照片情況相當
      （見警卷第10頁），亦經證人即被告之妻唐陳玉於警詢時
      指認在卷（見警卷第8頁），堪認係屬同一機車無誤。再
      者，監視器翻拍照片所示之人穿著白色外套，深色衣領、
      背部上方有一長方形商標標誌，且該標誌整體顏色下方區
      域偏紅色，而經警至被告住處拍照，有相同款式之白色外
      套，亦為深色衣領、且背部上方有長方形商標標誌，其設
      計係在白底部分載有「三隻企鵝及英文字（ＧＯＬＤＥＮ
      ）」，下方緊接紅色長條，與監視器翻拍照片兩相比對（
      見警卷第11頁）。不論外套形式、顏色、背部商標標誌包
      括紅色線條部分等特徵均相同，依一般經驗法則，外套背
      部縫有商標標誌並非常態，而翻拍照片與被告所穿著之外
      套，已有諸多相同之處，復經證人唐陳玉於警詢時，經警
      提示翻拍照片，亦證稱該照片所示之外套為被告所有等語
      （見警卷第7頁）。足認翻拍照片之人所穿著之外套與被
      告之外套應屬相同，是本案監視錄影器所拍攝載著Ｈ型鋼
      鐵之機車，應為被告平時所騎乘之機車，又該騎乘之人所
      穿著之外套，與被告穿著之外套亦屬相同，允無疑義。
（二）被告雖辯稱：於九十六年一月三十日早上七、八時許，因
      騎乘機車至嘉義市體育場運動，將機車停放在體育場外，
      機車鑰匙亦未取下，運動完後發現機車遺失；隔日早上七
      、八時許，騎腳踏車到體育場附近尋找，約上午十時許在
      蘭潭旁欄杆處發現，鑰匙還在機車上，牽至大雅路加油站
      加油，約在接近中午十二時許，遇到唐瑞和，加油完即騎
      乘機車回家，後騎至新港拿草藥，再去找朋友；腳踏車放
      在蘭潭發現機車之欄杆處，回到家後想到腳踏車還放在蘭
      潭，就騎機車去蘭潭，把腳踏車騎放到嘉義高中，再走路
      去放機車處，騎乘機車至新港，並找友人，晚間將草藥帶
      回家云云（見原審卷第47─48頁）。惟證人即被告之姪子
      唐瑞和於原審審理時到庭證述：與被告已經二十幾年沒見
      面，九十六年初見到面那次，係在嘉義市○○路看到被告
      牽機車要去加油，只是打一下招呼，詳細時間確定是在農
      曆春節過年後等語（見原審卷第37─38頁），而今年農曆
      過年，即大年初一係在國曆九十六年二月十八日，即唐瑞
      和所證稱見到被告牽機車欲去加油等情，已在九十六年一
      月三十一日本案發生之後，縱確屬實，亦與本案無涉，無
      法證明被告上述供詞為真實。反而令人懷疑被告有狡辯之
      情。又證人唐陳玉於原審審理時到庭證稱：被告工作係水
      泥工，平時沒事都待在家裡，其曾告知機車遺失，沒有報
      案；被告平時並無運動或煎草藥習慣，亦未見其帶草藥回
      家過；因伊在工作，早上九時上班，下午二時下班回家休
      息，下午五時再去工作至晚上十時才下班，警察至家裡拍
      照當日，被告都在家裡，當天晚上回家時，被告告知警察
      來家裡拍照，但未告知當天其去處等語（見原審卷第43─
      44 頁）。衡情被告與唐陳玉係夫妻，共同生活，唐陳玉
      對被告之日常作息及習性，應屬熟悉，而唐陳玉既每日下
      午二時至五時之間下班回家休息，即可知被告當日有無在
      家，其證述警方至被告住處拍照之九十六年一月三十一日
      當日，被告均在家一節，應可採信。復佐以被告當日若確
      有其所執之詞於尋獲機車後，騎乘機車至新港等情，然既
      已將警方至家裡拍照一事告知唐陳玉，理應併告知唐陳玉
      上情，表明警方拍照來意及並未至中埔鄉等情，竟未為之
      ，所辯是否屬實，不無疑問。另被告辯解之九十六年一月
      三十日早上七、八時許去運動、一月三十一日去採草藥，
      將草藥帶回家等情，亦顯與唐陳玉上開證詞不符，甚難信
      其為真實。至於唐陳玉雖於偵查中證稱：被告並未於九十
      六年一月三十日告知機車失竊等語（見偵卷第八頁），而
      於原審審理時否認曾為上述證詞，然經原審當庭勘驗該次
      九十六年三月十九日偵訊光碟，顯示：檢察官事務官詢問
      時，唐陳玉吞吐回答，經檢察事務官追問被告係晚上還是
      早上抑或未曾告知，唐陳玉始回答被告未告知機車遺失等
      語，勘驗結果與偵訊筆錄記載相同（見原審卷第41頁）。
      而被告亦於原審審理時始供稱：並未告訴妻子等語（見原
      審卷第48頁）。益徵被告並未將機車遺失乙事告知唐陳玉
      ，唐陳玉上揭被告有告知機車遺失一節之證詞，顯有迴護
      被告之情，更顯被告辯稱機車於九十六年一月三十日至三
      十一日中午間遺失乙事，無可憑採。
（三）綜上所述，被告供稱前情，皆與事實不符，佐以翻拍照片
      所示之人，不論騎乘之機車及穿著之外套，均與被告所騎
      乘之機車與所穿著之外套相同。再者，照片所示之人身型
      與被告亦相仿，益見被告上開所辯，顯係卸責之詞，不足
      採信。此外，復有被害報告單、嘉義縣警察局中埔分局九
      十六年五月八日嘉中警偵字第0960025089號函、原審公務
      電話紀錄（見警卷第9─13頁；原審卷第16─20頁、25頁
      ）等件在卷為佐。本案事證明確，被告竊盜犯行，堪以認
      定，應予依法論科。
二、論罪：核被告所為，係犯刑法第三百二十條第一項之竊盜罪
    。
三、撤銷改判之理由：原審以被告罪證明確，因予論罪科刑固非
    無見。惟查：被告犯刑法第三百二十條第一項之竊盜罪，如
    下所述，合於中華民國九十六年罪犯減刑條例減刑之適用，
    原審未及審酌，而未予減刑，尚有未洽。被告上訴意旨仍執
    前詞否認犯罪，雖無理由，然原判決既有上開未洽之處，自
    屬無可維持，應由本院依法撤銷改判，以期適法。
四、量刑：
（一）爰審酌被告國小肄業之智識程度，前於九十五年間起有三
      次竊盜犯行，分別經法院判處罰金新臺幣（下同）三千元
      、拘役三十日、有期徒刑三月在案（並未構成累犯），此
      有臺灣高等法院被告前案紀錄表一份在卷可稽，再犯本案
      ，圖謀不勞而獲，且迄未賠償告訴人之損失，即屬可責，
      然衡其六十五歲之年紀、家庭經濟狀況、犯後態度、本次
      犯罪之動機、目的及徒手竊取之手段、竊得財物之價值暨
      告訴人表示願意原諒被告（見原審卷第7頁所附之辦理刑
      事案件電話紀錄查詢表）等一切情狀，量處有期徒刑六月
      ，並諭知易科罰金之折算標準，以資懲儆。
（二）被告所犯刑法第三百二十條第一項之竊盜罪，其犯罪時間
      在中華國九十六年四月二十四日以前，所處宣告刑為有期
      徒刑六月，合於中華民國九十六年罪犯減刑條例減刑條件
      ，應依該條例第二條第一項第三款之規定減為有期徒刑三
      月。
（三）至於公訴意旨認被告屢次行竊，顯有犯竊盜罪之習慣，危
      害治安情形嚴重，具體求處有期徒刑一年，並於刑之執行
      前，令入勞動處所強制工作等語。然被告本次竊取Ｈ型鋼
      鐵四塊，價值約二千元，又其行竊方法係徒手將置於鐵門
      外之鋼鐵取走，並未潛入住處內，亦未持兇器行竊，是其
      惡性尚非重大，至於前三次所竊取之物，為保險桿二支、
      鐵窗二個、輪胎圈三十六個，亦有各該判決書在卷可參（
      見原審卷第52─57頁），衡其情節及竊取方式、財物價值
      及次數，難認有犯竊盜罪之習慣，本院審酌上情，認量處
      上開之徒刑，已足收懲儆之效，公訴意旨之求刑，難允所
      請，併予敘明。
據上論斷，應依刑事訴訟法第三百六十九條第一項前段、第三百
六十四條、第二百九十九條第一項前段，刑法第三百二十條第一
項、第四十一條第一項前段，刑法施行法第一條之一第一項、第
二項前段，中華民國九十六年罪犯減刑條例減刑第二條第一項第
三款、第七條第一項，判決如主文。
本案經檢察官蘇南桓到庭執行職務。
中　　華　　民　　國　　96　　年　　10　　月　　2　　日
                  刑事第二庭    審判長法　官  葉居正
                                      法　官  洪碧雀
                                      法　官  吳勇輝
以上正本證明於原本無異。
不得上訴。
                                      書記官  李良倩
中　　華　　民　　國　　96　　年　　10　　月　　2　　日
附錄本案論罪科刑法條
中華民國刑法第320條
（普通竊盜罪、竊佔罪）
意圖為自己或第三人不法之所有，而竊取他人之動產者，為竊盜
罪，處5年以下有期徒刑、拘役或5百元以下罰金。
意圖為自己或第三人不法之利益，而竊佔他人之不動產者，依前
項之規定處斷。
前二項之未遂犯罰之。
